【裁判字號】    99,交抗,1864
【裁判日期】    990920
【裁判案由】    違反道路交通管理處罰條例
【裁判全文】
臺灣高等法院交通事件裁定
                                    99年度交抗字第1864號
抗  告  人
即受處分人  甲○○○
上列抗告人因違反道路交通管理處罰條例案件，不服臺灣板橋地
方法院99年度交聲字第912號，中華民國99年8月11日第一審裁定
（原處分字號：交通部公路總局臺北區監理所99年3月29日北監
自裁字第裁40-ZBA131628號），提起抗告，本院裁定如下：
    主  文
抗告駁回。
    理  由
一、抗告意旨略以：原處分採證照片不實，有做假之嫌，拍照當
    時必定有多部汽車同時入鏡，為取得取締罰鍰之正當性，故
    將照片以剪裁方式做為證據；證人施松明於原審證稱當時抗
    告人即受處分人甲○○○所有之自小客車是行駛於最內測車
    道，與國道交通警察局第二警察隊公警二交字第0990270564
    號函內記載不符，受處分人習開慢車，原審僅以證人講錯而
    認受處分人所辯不足採信；又進行違規拍照採證時，汽車車
    道與儀器間必定留有相當距離，本件取締之照片，實有故意
    將車輛進行放大，並將現場扭曲，導致無法辨識，原裁定僅
    以猜測並偏頗之詞而為裁定，實難讓抗告人甘服云云。
二、原處分意旨略以：受處分人於民國99年2月9日下午1時17 分
    許，駕駛其所有車牌號碼3338-DM號自用小客車，行經國道
    一號高速公路南下76.45公里處，因有「速限100公里，經雷
    達（射）測定行速為113公里，超速13公里」之違規事實，
    經內政部警政署國道公路警察局第二警察隊楊梅分隊舉發，
    嗣經原處分機關交通部公路總局臺北區監理所函請舉發單位
    調查結果，仍認受處分人有前開違規行為，原處分機關乃依
    道路交通管理處罰條例第33條第1項第1款、第63條第1項及
    違反道路交通管理事件統一裁罰基準表等規定，於99年3月
    29日裁處受處分人罰鍰新台幣3千元，並記違規點數1點，此
    有內政部警政署國道公路警察局99年2月26 日公警局交字第
    ZBA131628號舉發違反道路交通管理事件通知單、交通部公
    路總局臺北區監理所99年3月29日北監自裁字第裁40-ZBA131
    628號違反道路交通管理事件裁決書，依道路交通管理處罰
    條例第33條第1項第1款及第63條第1項第1款之規定，裁處受
    處分人罰鍰新臺幣3千元，並記違規點數1點，異議人於99年
    3月31日同日收受該裁決書、採證照片1張、內政部警政署國
    道公路警察局第二警察隊99年3月19日公警二交字第0990270
    564號函暨附件經濟部標準檢驗局雷射測速儀檢定合格證書
    等附卷可稽。
三、異議意旨略以：受處分人接獲本件取締照片時，發覺該採證
    照片有作假之嫌疑，因以非固定式雷射測速照相儀進行違規
    拍照採證時，汽車車道與儀器間必定留有相當之間距，不可
    能完全沒有間隙，但本件採證照片卻無法辨識「行駛中之路
    況」、「行駛中之背景」、「內外車道」，據此，受處分人
    當可合理懷疑當時可能有多部汽車同時入境，導致無法判定
    是何位駕駛人違規超速，為取得取締罰鍰之正當性，故將照
    片以剪裁之方式做為證據進行取締。且依受處分人多年駕駛
    於高速公路之習慣，經常被後車閃大燈及鳴喇叭，豈有可能
    有超速之事，受處分人曾向原處分機關申訴，原處分機關僅
    以卸責強辯之詞敷衍受處分人，受處分人實未能甘服，為此
    依法聲明異議，請求撤銷原裁決處分云云。
四、按汽車行駛於高速公路，有行車速度超過規定之最高速限或
    低於規定之最低速限行為者，處汽車駕駛人新臺幣三千元以
    上六千元以下罰鍰，道路交通管理處罰條例第33條第1項第1
    款定有明文。而汽車駕駛人駕駛汽車違反道路交通管理處罰
    條例第33條第1項規定者，除應依該條所規定之罰鍰處罰外
    ，予記違規點數一點，道路交通管理處罰條例第63 條第1項
    第1款亦定有明文。
五、經查：
  (一)本件受處分人所有之車牌3338-DM號自用小客車，於上揭時
    、地，為內政部警政署國道公路警察局第二警察隊楊梅分隊
    警員以雷達（射）測定行速為113公里，有採證相片附卷可
    稽，且該照片上資料、數據明載「02/09/2010」、「13:17:
    39」、「100Km/h（該路段最高速限）」、「113Km/h行速（
    被拍攝車輛行車速度）」、「82.4m」、「國道1號公路南向
    76公里450公尺（違規地點）」、「ux019101（該雷射測速
    儀型號）」。
  (二)內政部警政署國道公路警察局第二警察隊99年3月19日公警
    二交字第0990270564號函記載：「…二、查本隊所使用非固
    定式雷射測速照相儀（器號：ux019101）係由經濟部標準檢
    驗局檢驗合格之精密儀器，該儀器一次僅對準單一車輛測速
    拍攝，以違規相片圖十字中心點為測速車，本案超速違規屬
    實，依法舉發並無不妥。三、有關陳述照片中無道路背景及
    內外車道，當時陳述人行駛於外線車道距測照儀器較接近，
    所以看不出道路背景及內外車道，依法舉發並無不妥」等語
    ，有該隊99年3月19日公警二交字第099 0270564號函暨雷射
    測速儀檢定合格證書影本在卷可稽（見原審卷第12頁至第13
    頁），可知本案之雷射測速照相系統，係針對特定車輛為單
    點單台測速之儀器，且因受處分人之車輛較接近測照儀器，
    因而看不出道路背景及內外車道，此亦可酌以證人即舉發員
    警施松明於原審結證稱：「當時執行雷達測速照相，我們是
    在路肩旁邊用雷射測速器測量每台車子的行進速度，我們設
    定是113公里，如果超過或是等於113公里的話，就會自動照
    相。…（問：你當時使用什麼儀器？）雷射測速儀。雷射測
    速儀上有一個紅色的準心，只要瞄準車頭就會測量到速度。
    （問：測出速度的時候，螢幕上是否可以看出所測得的速度
    ？）可以。（問：你剛剛說超過你們所設定的時速的話，雷
    射測速儀就會自動照相，照相拍攝的範圍是僅僅只有那部超
    速的車輛？還是有包括那部車輛以外的前後左右道路情形？
    ）要看距離遠近，越遠拍攝角度越廣，越近拍的話角度比較
    小。（提示採證照片，問：照片上只有這部3338-DM自小客
    車，並無該車前後左右道路情形，這是當初你們所拍攝的情
    形？還是經過你們剪裁後的情形？）當初拍下就是這個情形
    ，沒有辦法剪裁。…（問：當時你以雷射測速儀瞄準那部33
    38-DM號自小客車時，那部自小客車距離你大約多遠？）照
    片顯示是82.4公尺。（問：一般你們執行測速時，當行駛於
    最外側車道上，距離你約82.4公尺的車輛超速而被拍照時，
    照片上所顯示拍得的情形會只有那部車子，而沒有其他背景
    嗎？）是的。（問：你剛剛說如果車子距離你比較遠的話，
    拍攝角度會比較廣那是要多遠才會有你所說的拍攝角度比較
    廣的情形？）大約1百公尺以上，就比較照得到2個車道，就
    是第一、第二車道，我可以提出其他測速照相照片給法院參
    考及本件測速照片」等語（見原審卷第19頁背面至第21頁）
    ，再依證人於原審當庭提出99年2月9日下午1時16分59秒及
    同日下午1時19分51秒，分別各有1部汽車在同一路段，遭同
    一雷射測速儀測得超速之彩色照片，觀諸證人施松明於99年
    2月9日下午1時16分59秒測得超速之採證照片可知（見原審
    卷第24頁），該照片係違規車輛在距離證人136.3公尺時攝
    得，照片內除攝得違規車輛外，並可清楚看出該照片背景有
    中央分隔島及相鄰之車道，該違規車輛是行駛於中央分隔島
    旁之最內側車道；而於同日下午1時19分51秒測得超速之採
    證照片係違規車輛在距離證人93.7公尺時攝得（見原審卷第
    23頁），該照片內除攝得違規車輛外，照片背景僅可看出些
    許中央分隔島及行道樹，無法看出該違規車輛行駛於何車道
    。對照證人施松明於距離82.4公尺時攝得本件違規超速照片
    內，除本件違規車輛3338-DM號自用小客車外，並無法看出
    行車背景與車道，顯見證人施松明所述雷射測速儀距離違規
    車輛越遠拍攝角度越廣，距離越近拍攝角度越小，大約要距
    離1百公尺以上才照得到2個車道等語，應堪採信，足認本件
    舉發照片所示測速結果之準確性應堪認定。受處分人辯以其
    多年駕駛高速公路常被後車閃大燈及鳴喇叭，不可能超速云
    云，惟行車速度常因行車當時之路況、車流量或駕駛人是否
    有急事、趕時間而受影響，不可能僅取決於受處分人自稱其
    駕駛習慣，其辯稱依其個人駕駛習慣不可能超速云云，殊不
    足採。是本件執勤警察依雷射測速儀所測結果，受處分人違
    規超速之事實，應堪認定。
  (三)次按交通警察掣單舉發違反道路交通管理處罰條例所列之違
    規事實，本質上為行政處分，係公務員基於職務上之公權力
    ，依法就特定之具體事件所為之具公法上效果之單方面行政
    行為，如無形式上顯然之瑕疵可指，基於公務員為公法上行
    為具有公信力之原則，該行政行為當可被推定為真正，其據
    以依法處分之事實認定亦為正確無誤，本此公信原則，立法
    者乃賦予行政機關制定違反道路交通事件統一裁罰基準及處
    理細則，使執行勤務員警得當機處分，以達其維護交通秩序
    、安全之行政目的。反之，若謂公務員一切行政行為均需預
    留證據以證其實，則國家行政勢必窒礙難行，準此，刑事訴
    訟法就犯罪證據所列有關之規定與屬於行政秩序罰之交通違
    規裁罰本質不合之部分，自不在準用之列。本件舉發員警為
    執行交通治安勤務之公務員，其觀察程度自較一般人更為專
    注，其使用前述雷射測速照相儀拍攝採證，應無誤認之可能
    ，至於有何人為疏失，受處分人未提出相關證據以供調查，
    亦查無任何證據證明員警有捏造事實違法取締之情事，則執
    勤員警本其維護交通秩序、安全職責所為之舉發，自應受到
    合法、正確之推定，雖證人施松明於原審結證先稱受處分人
    車輛係行駛於最內側車道乙節，經原審提示內政部警政署國
    道公路警察局第二警察隊99年3月19日公警二交字第0990270
    564號函內記載情形不合，證人則證稱可能是伊講錯等語，
    然因原審訊問證人時，距採證舉發時間發生已4月有餘，而
    交通警察執行交通稽查工作，性質上本屬繁雜，且舉發案件
    繁多，證人若記憶稍有模糊，亦符常情，尚難僅此即認證人
    施松明所證不實。
六、綜上所述，受處分人確有汽車行駛高速公路速度超過規定最
    高限速（未滿20公里）之違規行為，原處分機關因而依道路
    交通管理處罰條例第33條第1項第1款、第63條第1項之規定
    ，裁處受處分人罰鍰新台幣3千元並記違規點數1點，核無不
    合。原審裁定維持原處分機關之裁罰結果，對受處分人上開
    爭執情詞，亦於理由中論述綦詳，認事用法，均無違誤，受
    處分人仍執前詞提起抗告，為無理由，應予駁回。
據上論斷，道路交通案件處理辦法第26條，刑事訴訟法第412條
，裁定如主文。
中    華    民    國    99    年     9    月    20    日
                  刑事第十七庭審判長法  官  王炳梁
                                    法  官  陳憲裕
                                    法  官  黃雅芬
以上正本證明與原本無異。
不得再抗告。
                                    書記官  鄭雅云
中    華    民    國    99    年    9     月    23    日

司法院資訊處製作；財團法人民間司法改革基金會備份。
